臺灣高等法院臺南分院刑事判決　　　　　　　九十三年度上訴字第一六三號　　Ｇ
　　　上　訴　人
　　　即　被　告　甲　○　○
　　　共　　　同
　　　指定辯護人　本院公設辯護人　戊　○　○
右上訴人因強盜等案件，不服臺灣臺南地方法院九十二年度訴字第九七六號中華民國
九十三年一月三十日第一審判決（起訴案號：臺灣臺南地方法院檢察署九十二年度偵
字第七四九六號、第七六一一號、第八四六０號、第八八五０號、第八九０七號、八
九０九號、九０一八號），提起上訴，本院判決如左：
      主      文
上訴駁回。
      事      實
一、甲○○前因竊盜案件，經本院以九十年度上易字第一一五六號判處有期徒刑七月
    確定，並於民國（下同）九十年十二月十日（起訴書誤載為十二月九日）執行完
    畢。猶不知悔改，竟與乙○○共同基於意圖為自己不法所有之概括犯意聯絡，為
    下列犯行：
  (一)於九十二年四月二十三日上午某時，先在臺南市○○路與前鋒路口，共同徒手竊
    取翁富香所有之車號ＵＯＣ—一八一號輕機車，作為強盜做案用之交通工具，並
    隨即於當日下午二時十分許，攜帶客觀上可作為兇器使用之玩具手槍及西瓜刀各
    一把（均未扣案），騎乘前開竊得之機車，至臺南市○區○○○路二段二二一號
    之三「楊銅廢鐵場」。甲○○及乙○○分持前開玩具手槍及西瓜刀進入「楊銅廢
    鐵場」，喝令在場之楊義村、楊義村配偶莊阿錦及其他二名女性會計不許動，以
    此脅迫方式，至使楊義村、莊阿錦及其他二名女性會計不能抗拒後，即分頭搜刮
    抽屜內之現金，強取楊義村所有現金新台幣（下同）二十餘萬元，得手後，立即
    騎乘前開機車逃逸，並將該機車棄置在臺南縣永康市○○街七十五巷口（該機車
    經警於同年五月三十日下午四時二十分許，在臺南縣永康市○○街七十五巷口尋
    獲）。
  (二)甲○○及乙○○在臺南市○○路「健恩診所」戒毒時，認識前去探病綽號「黑豬
    」之己○○。九十二年五月間某日，綽號「黑豬」之己○○打電話給乙○○，告
    知壬○○○從事真刷卡假消費之借款行業，財力豐厚，可作為強盜之目標。九十
    二年五月七日，己○○再打電話給甲○○相約在臺南市○○路見面，俟己○○、
    甲○○及乙○○三人會合後，己○○乃基於幫助甲○○、乙○○強盜之故意，帶
    同甲○○及乙○○至臺南市○○路○段壬○○○經營之服飾店及臺南市○○○街
    一一七巷壬○○○住處，分別指明所在位置並勘察地形，並要求得手財物後，應
    分給若干好處等語，而經甲○○及乙○○口頭應允。甲○○與乙○○二人遂承前
    開竊盜及強盜犯意聯絡，於九十二年五月十日某時，先由甲○○在不詳地點，
    竊得不詳車號之機車後，二人再於當日晚間騎乘前開竊得之機車，並攜帶客觀上
    可做為兇器使用之玩具手槍一把（未扣案），埋伏在壬○○○經營之服飾店外等
    候。俟壬○○○收款離開後，即尾隨壬○○○所駕駛之車號ＱＰ五—八六三號輕
    機車（起訴書誤載為ＱＢ五—八六三號），於當晚十時十分許，在臺南市○區○○路二九二巷內攔下壬○○○，由甲○○持前開玩具手槍抵住壬○○○太陽穴，
    以此強暴方式，至使壬○○○不能抗拒，而強取壬○○○之前開機車及置於機車
    腳踏板上壬○○○之皮包一個（內有現金約十萬多元、存摺多本、印章一枚、手
    機一支、黃金項鍊一條、玉墜一只及壬○○○住處鑰匙一串等財物），得手後，
    甲○○及乙○○二人，隨即分騎前開不詳車號之機車及壬○○○前開機車逃逸（
    壬○○○之機車，於九十二年五月十一日下午六時許，在臺南市○○路一九五號
    前尋獲）。己○○於翌日即九十二年五月十一日得知壬○○○遭強盜後，隨即親
    自前去詢問甲○○，該強盜案件是否係其與乙○○二人所為，然為甲○○所否認
    ，己○○因而未分得強盜所得之贓款。於九十二年五月十六日某時，由甲○○
    在臺南市○區○○路四段九十五巷三十號前，徒手竊得子○○所有車號ＶＲＹ—
    九八○號輕機車一部，做為作案用之交通工具。二人即承前開強盜犯意聯絡，於
    當日晚間十一時許，由甲○○騎乘前開竊得之機車，乙○○及綽號「燒豬」之楊
    喬智（另案審理中）共乘一部不詳車號之機車，結夥三人，並攜帶客觀上可做為
    兇器使用之西瓜刀及玩具手槍（均未扣案），前往臺南市○○○街一一七巷三十
    一號壬○○○住處，並持前開在文賢路強盜所得之住宅鑰匙開門，而於夜間侵入
    壬○○○之住宅後，三人即各持前開西瓜刀及玩具手槍，脅迫在屋內之壬○○○
    、黃鎮慶、辛○○及丙○○進入二樓主臥室內，再以綽號「燒豬」之楊喬智事先
    準備之塑膠束套（未扣案）捆綁渠等雙手及雙腳（壬○○○因抱著孫女黃宥甄，
    僅遭綑綁雙腳），以此強暴、脅迫方式，至使壬○○○、黃鎮慶、辛○○及丙○○不能抗拒，而強取壬○○○、黃鎮慶、辛○○及丙○○所有如附表所示之物。
    嗣於翌日（五月十七日）凌晨一時許，癸○○返家後，遭甲○○、乙○○或「燒
    豬」楊喬智三人之中二人，分持手槍及西瓜刀喝令進入二樓主臥房，其中一人並
    持刀砍傷癸○○之頸部（傷害部分業經撤回告訴），再持塑膠束套捆綁癸○○之
    雙手及雙腳，以此強暴方式，至使癸○○不能抗拒。斯時寅○○返家按電鈴，乙○○以一手同時持住刀槍前去開門，開門後，立即伸出另一手抓住寅○○左手，
    寅○○欲轉身逃跑，於掙扎中，遭乙○○持刀砍傷寅○○之右手掌，寅○○掙脫
    後跑到路邊，然乙○○立即以玩具手槍指住寅○○，喝令寅○○返回屋內，寅○○不得己返回屋內時，又遭乙○○持刀砍傷腹部（傷害部分業經撤回告訴），以
    此強暴方式，至使寅○○不能抗挋，而將寅○○關進屋內廁所，並強取寅○○所
    有之手機一支。甲○○、乙○○及綽號「燒豬」之楊喬智強盜得手後，即分騎前
    開不詳車號之機車及竊得之機車離去，然乙○○不慎在壬○○○住宅三樓臥室內
    ，遺留其於同年月十六日晚間七時二十四分許，在臺南市○○路與成功路口「百
    視達影音出租公司」，向店員楊佳禧購買ＶＣＤ之發票一張（甲○○涉嫌以毒品
    安非他命餵食壬○○○之孫女黃宥甄部分，另案偵辦中。而前開竊得之機車，則
    在臺南市○○街○段一二三之五八號前尋獲）。己○○得知壬○○○住宅遭強盜
    後，再次打電話詢問甲○○，該強盜案是否是甲○○及乙○○所為，經甲○○否
    認後，己○○又親自前去詢問甲○○，然仍經甲○○否認，己○○因而未分得強
    盜所得之贓款。
  (三)甲○○及乙○○又承前開竊盜及強盜之犯意聯絡，於九十二年五月二十九日下午
    某時，在不詳地點，先由甲○○徒手竊取不詳車號之機車一部，乙○○則在旁把
    風，得手後，做為犯案用之交通工具。當日下午二時許，乙○○騎乘前開竊得之
    機車搭載甲○○，並攜帶菜刀及玩具手槍各一把（均未扣案，僅扣得菜刀斷裂後
    之刀柄一個），四處尋找作案目標。因見丑○○自臺南縣新化鎮某證券行走出，
    且手提物品，即騎車尾隨丑○○所駕駛之車號ＴＨ—六九五九號小客車，欲伺機
    強盜財物。當日下午二時三十分許，丑○○將前開小客車停在臺南縣永康市○○
    路六四○之一號前時，乙○○及甲○○即分持菜刀及玩具手槍各一把，分別站在
    小客車駕駛座及右前座外，丑○○見狀不敢動彈，站在右前座位置之甲○○即自
    右前座進入車內，並持玩具手槍抵住丑○○腹部，以此強暴方式，至使丑○○不
    能抗拒，而強取丑○○所有置於右側口袋內之現金五、六千元。甲○○強盜丑○○財物之際，乙○○以其所有之菜刀敲擊駕駛座之車門助勢，菜刀之刀刃因而飛
    脫，並劃傷丑○○左肩部，致丑○○左肩受有挫裂傷之傷害（傷害部分業經撤回
    告訴），菜刀之刀柄則掉落在車上，兩人隨即騎乘機車逃逸。
  (四)甲○○與乙○○承前開竊盜概括犯意聯絡，於九十二年五月三十日某時，先在臺
    南市○○街七十六巷十一號前，先徒手竊得庚○○使用之車號ＸＩＦ—一三六號
    重機車（登記在庚○○胞姐陳豔縫名下）後，將客觀上可供兇器使用之刀刃長約
    一尺，且刀背平直刀刃微彎之刀械一把（未扣案）置於前開機車腳踏墊之紙箱內
    。於當日下午三時三十分許，由甲○○騎乘上開機車搭載乙○○，路過臺南市○○街一一八號慶興殿，欲竊取該殿內神明身上所戴之金牌，乃將前開機車停在慶
    興殿左前方（面對慶興殿之左前方）約三十尺處，由乙○○進入慶興殿行竊，甲○○則留在機車上把風。乙○○進入慶興殿後，未發覺該殿管理人曾景亮站在門
    邊，即逕自走到神桌前，先將右腳踏上神桌，雙手按在桌上，左腳再踩在上層的
    神桌，並伸出左手到神明前，著手竊取戴在神明上金牌之際，曾景亮立即大聲喝
    止，並持鋁棒敲打乙○○左手臂，乙○○因此跌倒在地，掉落其手機及安全帽一
    頂。在慶興殿右前方（面對慶興殿之右前方）做生意之陳秀禎及曾景亮之配偶曾
    林慎聽聞後，隨即跑進殿內，陳秀禎更以雙手自乙○○後方將其抱住，致乙○○
    無法逃離，並因此未竊得任何財物而不遂。乙○○為脫免逮捕，遂大聲喊叫「甲○○，趕快進來救我」。在外等候之甲○○見在慶興殿右前方做生意之陳秀禎及
    曾林慎跑進殿內，又聽聞乙○○之呼救，知悉竊盜犯行敗露且乙○○已受制於人
    ，為使乙○○脫逃，乃與乙○○基於為脫免逮捕而施強暴之犯意聯絡，由甲○○
    持前開置於機車腳踏墊之刀械進入殿內，不發一語，隨即揮刀砍向曾景亮，曾景
    亮見狀即持鋁棒架開刀械，甲○○再喝令釋放乙○○，陳秀禎及曾林慎見甲○○
    來意不善，遂放開乙○○以求自保。甲○○及乙○○二人立即逃離慶興殿，跑向
    停在慶興殿左前方約三十尺之前開機車，然欲騎車逃逸時，不慎將前開機車推倒
    ，二人將機車扶起後，立刻把上開刀械放在機車腳踏板上之紙箱內，再騎車匆匆
    逃離現場。曾景亮等人追至慶興殿外，見甲○○、乙○○推倒機車又扶正等過程
    ，並記下該機車車牌號碼為ＸＩＦ—一三六號（該機車於同年六月二日十四時十
    分許，在臺南市○○○路○段三六二巷一弄對面尋獲）。
  (五)九十二年六月十二日零時許，甲○○與乙○○承前開竊盜概括犯意聯絡，攜帶對
    人之身體具有殺傷力之兇器扳手一支（未扣案），在臺南縣永康市○○○路一五
    三號以石棉瓦搭蓋，無人居住之丁○○所經營「第一車行」後方，以扳手拆下該
    車行之石綿瓦後，由甲○○伸手侵入，竊得丁○○所有掛在佛像上之價值七千元
    之金牌一面，乙○○則在外負責把風，得手後，二人隨即離去。
二、經警方以乙○○掉落在慶興殿之手機，查知使用人為乙○○後，即於九十二年七
    月三日九時四十分許，在臺南市○○路○段八十巷十九號前逕行拘提乙○○，當
    日十時三十分許，在臺南市○○街九九號三○五室逕行拘提甲○○。復經壬○○○指認後，始查知前述事實欄一、(二)所載之犯行，又經警採集車號ＴＨ—六
    九五九號自小客車駕駛座外之指紋，比對為乙○○所有後，始查知前述事實欄四
    所載之犯行。再經乙○○及甲○○自白後，始查知事實欄一(一)、(五)所載之犯行。
三、案經壬○○○、黃鎮慶、辛○○、癸○○、寅○○、曾景亮訴由臺南市警察局第
    五分局，丑○○訴由臺南縣警察局永康分局報請臺灣臺南地方法院檢察署檢察官
    偵查起訴。
      理      由
一、被告甲○○、乙○○部分：
    上訴人即被告甲○○、乙○○除否認事實欄一、(二)、強盜所得之現款數額為十
    多萬元，被告乙○○否認事實欄一、(二)、其有砍傷被害人寅○○，二人又否認
    事實欄一、(四)所載竊取庚○○使用之車號ＸＩＦ—一三六號重機車及慶興殿加重
    準強盜犯行、事實外，餘均自白承認。被告甲○○辯稱：我們沒有竊取庚○○使
    用之車號ＸＩＦ—一三六號重機車，當時乙○○的機車故障，叫我去載他，我才
    騎我後母的機車去載他，我載他途經慶興殿前時，乙○○表示要去看神明，我便
    在外面等他，後來我聽見乙○○大叫，又看到有人進入殿內，才拿一支白鐵片進
    入，看到乙○○被他們抓住，才叫他們將乙○○放開，因為他們要打我，我才用
    鐵片敲他一下。白鐵片是因為之前伊被狗追時，撿拾用來防身的云云；被告乙○○則辯稱：因為我的機車故障，叫甲○○來載我，他騎哪部機車我不清楚，後來
    經過慶興殿時，我們不是要作案，只是路過下去查看而已，進入殿內後，我想看
    清楚神明身上的金牌，才踏上神桌旁的椅子，不小心才踩在神桌上，但我沒有要
    偷神明身上的金牌，只是要看有多少金牌，我知道那時候那裡有人，不可能在那
    邊偷。至於在文賢路強盜壬○○○身上現金只有兩萬多元，非十萬多元，另強盜
    壬○○○住宅時，我只有用手抓到寅○○而已，當時我只拿刀，槍是在甲○○的
    手上云云。經查：
  (1)事實欄一、(一)所示部分，業據被告甲○○、乙○○於警詢、原審偵審及本院審理
    中均供承不諱（詳九二二號他卷第十七頁背面、第二十、三十六頁，七四九六號
    偵卷第十八、九九、一０二頁、原審卷第七十三、一七九頁、本院九十三年三月
    三十日審判筆錄），並據證人即車號ＵＯＣ—一八一號輕機車車主翁富香、「楊
    銅廢鐵場」負責人楊義村、楊義村配偶莊阿錦證述在卷（詳九二二號他卷第二三
    、二五、四五頁，七四九六號偵卷第九八頁），並有現場照片、車輛竊盜車牌失
    竊資料個別查詢報表可證（詳九二二號他卷第二九、六二頁）。足認被告二人就
    此部分之自白與事實相符，應可採信。
  (2)事實欄一、(二)所示部分，被告甲○○、乙○○除否認強盜所得之現款數額為
    十多萬元，被告乙○○除否認砍傷被害人寅○○外，其餘事實，業據被告甲○○
    、乙○○於警詢、原審偵審及本院審理中均供承不諱（詳警(一)卷第九至十一頁、
    第十六至十八頁，七四九六號偵卷第十七至二十頁、六三頁，八八五０號偵卷第
    四至七頁、原審卷第七十三、一七九頁、本院九十三年三月三十日審判筆錄），
    核與證人即ＶＲＹ—九八０號機車車主子○○、壬○○○、黃鎮慶、辛○○、丙○○、癸○○、「百視達影音出租公司」店員楊佳禧證述相符（詳警(一)卷第二十
    四至四十頁、第四十四至四十八頁、第五十五頁，七四九六號偵卷第五十六頁背
    面、第五十九至六十一頁），並有現場照片多幀、被告乙○○於九十二年五月十
    六日購買光碟片之監視光碟一片、翻拍照片及該次購物而遺留在壬○○○住處之
    統一發票一紙、ＶＲＹ—九八０號機車輛竊盜車牌失竊資料個別查詢報表、贓物
    認領保管單、ＱＰ五—八六三號機車失竊報案紀錄及尋獲紀錄表各一紙在卷可證
    （詳警(一)卷第六十九、第七十頁，七四九六號偵卷第二十九頁、第三十頁、第三
    十三至三十五頁、第四十頁、第四十一頁），且有警員依被告所述，購買被告強
    盜案件所用之相類白色塑膠束套十個可供比對。足認被告二人此部分自白與事實
    相符，應可採信。至於被告甲○○及乙○○雖辯稱：渠等在文賢路強盜壬○○○
    ，所得現款僅有二萬多元，二萬多元現金就用紙條綁住等語，且共犯甲○○經分
    離訊問後，於原審亦附合稱：當時搶到約二萬多元，都給乙○○去繳小孩學費云
    云。惟查，證人壬○○○於偵訊中供稱其遭強盜之金額為十萬餘元（詳七四九六
    號偵卷第五十八頁背面），並於原審證述：我二、三天就會去服飾店收取營業額
    ，當天我剛好去服飾店收錢，收取金額約十多萬元等語至詳（詳原審卷第二０四
    頁）。且參酌證人壬○○○當天係去收取服飾店的營業額，衡情，其定會一一核
    對並統計營業項目及收入總額，自無誤載現款總數之可能，故證人壬○○○於原
    審偵審時證稱遭強盜之金額為十萬多元，應可採信。被告甲○○及乙○○辯稱強
    盜所得僅二萬多元云云，與事實不符，無足憑採。另被告乙○○辯稱：渠等強盜
    壬○○○住宅時，伊不是故意砍傷寅○○的云云。惟查，證人寅○○於偵查中證
    稱：當天我回家時，乙○○持刀槍來開門，我要逃跑時，乙○○抓著我，另一手
    持刀砍我，我掙脫跑走，乙○○又拿刀槍押著我，要我進屋內，當時我的腹部遭
    對方劃傷等語（詳七四九六號偵卷第六二頁），另於原審亦證述：當天我看回家
    看到乙○○時，轉身要跑，後來我跑到路邊，乙○○拿槍指著我，叫我進屋裡。
    乙○○當時一隻手同時拿刀及槍枝，我只記得他一開門就抓住我的左手，我轉身
    要跑，乙○○為阻止我逃跑，就拿刀子劃到我的手部及腹部，手部及腹部是分二
    次受傷等語（詳原審卷第二四八至二五０頁），參以證人辛○○於警詢證稱：之
    後我嫂嫂寅○○在外面按電鈴，一名歹徒（指被告乙○○）打開門要抓我嫂嫂，
    我嫂嫂就尖叫一聲，當時我嫂嫂有被歹徒用西瓜刀砍到手掌及腹部而受傷並往外
    跑，另一名歹徒便持槍把她抓回來，並用槍指著她的頭部，再帶至一樓廁所關起
    來等語（詳警(一)卷第四十四頁背面），由上可知證人寅○○右手掌之傷勢，係乙○○為阻止其逃離，乃以刀子砍傷所致，其後乙○○見寅○○掙脫跑到路邊，遂
    以玩具手槍指著寅○○要求其進屋，寅○○見狀不敢不從，方由路邊返回屋內，
    益見證人寅○○當時遭乙○○持槍威嚇，生命安全遭受莫大的威脅，因而聽從乙○○之指示，由路邊返回住宅，證人寅○○當時已不敢有任何反抗之動作至明。
    然證人寅○○於返回屋內時，竟又遭乙○○再次持刀劃傷腹部，足見乙○○係出
    於教訓意味，故意持刀傷害證人寅○○，殆無可疑。是被告乙○○辯稱我只出手
    抓，無傷害寅○○云云，顯係事後避重就輕之詞，無要可採。
  (3)事實欄一、(三)所示部分，業據被告甲○○、乙○○於警詢、原審偵審及本院審理
    時供承不諱（詳警(三)卷第二至十頁，七四九六號偵卷第一００頁背面、第一０二
    頁背面、原審卷第七十三、一七九頁、本院九十三年三月三十日審判筆錄），並
    據證人丑○○於原審偵審時供證在卷（詳七四九六號偵卷第一０一頁，原審卷第
    二五０至二五二頁），並指認被告二人之照片四幀、現場照片六幀、現場圖及薛
    明佳骨外科診所診斷證明書各一份附卷足佐（詳警(三)卷第十九頁、第二十五、二
    十六、二十八頁、第三十一頁正、反面、第三十二頁正面、七四九六號偵卷第一
    ０五頁）。而員警在證人丑○○所駕駛之上開小客車左側車門外，採獲三枚指紋
    ，經送內政部警政署刑事警察局鑑驗結果，其中二枚與被告乙○○之右食指、左
    中指指紋相符，有該局刑紋字第０九二０一０五五四一號鑑驗通知書及指紋卡片
    各一紙，及扣案菜刀刀柄一個之扣押書一份可佐（詳警(三)卷第二十至二十四頁）
    。足認被告二人就此部分之自白與事實相符，應可採信。至於起訴書雖記載證人
    丑○○欲奪下被告甲○○所持玩具手槍時，乙○○見狀即持刀砍傷丑○○左肩，
    致丑○○左肩受有挫裂傷，乙○○所持之菜刀亦因此斷裂等語。然查，證人丑○○於原審證稱：當天乙○○拿刀站在車子左邊，但當時我正在看站在車子右邊拿
    手槍的甲○○，沒有注意到左邊拿刀子的乙○○，我想說我不動就不會被打，所
    以沒有搶奪手槍或撥開手槍的動作，後來就發現身上流很多血，我完全不知道受
    傷的原因等語（詳原審卷第二五０至二五二頁）。由證人丑○○所述，可知當天
強盜過程中，證人丑○○並無任何反抗動作，其並非因反抗而遭乙○○砍傷甚明
    。參諸扣案菜刀刀柄一個，該刀柄與刀刃連接處，並無殘留斷裂之刀刃，僅留有
    刀刃形狀之凹痕而已，可見刀刃與刀柄因未緊密嵌合，致刀刃由嵌合處脫離刀柄
    。再參酌被告乙○○於原審及本院供稱：當時我用菜刀刀柄敲車門，刀刃就飛出
    去，而丑○○小客車的車窗是開著，我並沒有故意砍傷證人丑○○等語（詳原審
    卷第二五三頁、本院九十三年三月三十日審判筆錄），並與證人丑○○前開證述
    情節及扣案刀柄之客觀情狀相符，其此部分所辯，尚非無據，應可採信。
  (4)事實欄一、(四)所示部分，被告甲○○、乙○○均否認有竊取庚○○使用之車號Ｘ
    ＩＦ—一三六號重機車及慶興殿加重準強盜犯行，然查：ＸＩＦ─一三六號機
    車登記在陳豔縫名下，然由庚○○使用，該機車於九十二年五月三十日，在臺南
    市○○街七六巷十一號前失竊乙情，業據證人庚○○於警偵訊中供述在卷，並有
    車輛竊盜車牌失竊查詢資料表及贓物領據可參（詳警(一)第五十六、七十一頁，七
    四九六號偵卷第二十八、五十七頁）。故車牌號碼為ＸＩＦ─一三六號之機車係
    失竊贓車乙事，殆無疑義。又被告甲○○及乙○○逃離慶興殿後，證人曾景亮追
    出殿外，見被告二人共騎一部機車離去，立即記下該機車車牌號碼為「ＸＩＦ─
    一三六」，並記載在慶興殿內白板上等情，業據證人曾景亮於原審偵審時結證無
    訛（詳七四九六號偵卷第五十八頁，原審卷第一九三頁），其於原審審理時證稱
    ：他們要騎車逃走時，機車倒下來，他們要將機車扶正，我有足夠的時間看清楚
    ，而且我看到機車車牌號碼時，距離該機車沒有很遠，大約三十台尺，我看得很
    清楚等語（詳原審卷第一九三至一九六頁）。足見證人曾景亮係在距離相隔不遠
    ，又有充分時間可記憶車牌號碼的情況，記下被告二人共騎機車之車牌號碼為「
    ＸＩＦ─一三六」，依當時的客觀情狀觀之，證人曾景亮自能正確無誤的記下車
    牌號碼。況參諸證人曾景亮學歷為高中肄業，其於原審當庭正確書寫英文字母「
    Ｘ、Ｉ、Ｆ」，有證人曾景亮書寫英文字母之紙張在卷可參（詳原審卷第二二七
    頁），益證證人曾景亮有辨識並書寫前開英文字母之能力。故證人曾景亮不論在
    目視辨別或書寫在白板上時，均無誤認或誤繕之可能，其記下被告二人騎乘機車
    之車牌號碼確實為「ＸＩＦ─一三六」，殆屬無疑。又ＸＩＦ─一三六號機車，
    係使用人庚○○遭竊之機車，已如前述，而該機車係被告二人前往慶興殿之九十
    二年五月三十日當日遭竊，且該機車失竊之地點即臺南市○○街七六巷十一號，
    與址設大興街一一八號之慶興殿，又相距不遠。由此觀之，該機車不論在失竊時
    間或失竊地點上，均與慶興殿案件甚為密切。綜上，足認前開ＸＩＦ─一三六號
    機車，係被告二人於九十二年五月三十日，在臺南市○○街七六巷十一號前所竊
    ，殆無可疑。被告甲○○辯稱當天是騎後母的機車，但不記該機車車牌號碼云云
    ，顯係空言卸責之詞，不足採信。參以被告於本院審理時供稱：被告甲○○當天
    是騎機車載我，路過慶興殿時，才下車進入殿內等語（詳本院九十三年三月三十
    日審判筆錄），足見其竊取上開機車非供作案之用至明。再查，被告乙○○於
    偵訊中自白稱：我在九十二年五月三十日下午，經過慶興殿看見金牌，便進入慶
    興殿欲竊取神明金牌，我已踩上神桌欲拿金牌，但尚未拿到手，就被人發現拿鋁
    棒反抗。我進入前，甲○○知道我進入慶興殿係要竊取金牌等語（詳七四九六號
    偵卷第十八、六四頁）。另被告甲○○於偵訊中亦供稱：乙○○當天進入慶興殿
    可能要偷金牌，後來被發現而呼叫等語（詳七四九六號偵卷第二十頁），參諸證
    人曾景亮原本在慶興殿內整理資料，其目擊被告乙○○進入殿內後，直接走到神
    桌，右腳站在最下層的桌子，雙手按在桌上爬上供桌，伸出左手到神明前要拿金
    牌等情，業據證人曾景亮於原審證述綦詳（詳原審卷第一九一、二四五頁），另
    證人陳秀禎於原審亦證稱：我看到被告乙○○二隻腳均踩在神桌上，一隻腳踩在
    擺水果鋪紅色布簾的下桌，一隻腳踩在擺神明的上桌等語（詳原審卷第一八二頁
    ）。足見被告乙○○係要竊取金牌，始進入慶興殿，直接走到神桌前，以右腳踩
    在下桌，雙手按在桌上施力爬上供桌，再以左腳踩在上桌，並伸出左手到神明前
    欲拿取金牌，其已著手竊取神明金牌之舉動，實彰彰至明。再酌以被告乙○○竊
    行遭發覺後經人制伏，遂大聲喊叫「甲○○，趕快進來救我」，被告甲○○聞訊
    後，即持刀刃長約一尺（不含刀柄長度）且刀刃微彎之刀械進入慶興殿，且不發
    一語，即揮刀砍向證人曾景亮，經證人曾景亮持鋁棒加以架開等情，業據目擊證
    人曾景亮、陳秀禎及曾景亮配偶曾林慎於原審證述歷歷（詳原審卷第一八三、一
    九二、一九五、一九九頁）。且經原審當庭勘驗證人曾景亮所持鋁棒，該鋁棒留
    有一道由上向下成四十五度斜角之砍痕（詳原審卷第二五六頁）。由此可知，必
    係以鋒利之刀刃由上向下揮砍，始能在前開鋁棒上造成四十五度斜角之砍痕，足
    證前開三位證人一致供述被告甲○○係持刀械進入等語，與事實相符，應可採信
    。且持鋁棒架開被告甲○○揮砍之證人曾景亮更明確證述：被告甲○○所持之刀
    子，刀背平直，刀刃形體微彎，伊能確定是刀子而不是鐵片等語（詳原審卷第一
    九五頁）。在在足證，被告甲○○確係持一把刀刃微彎之刀子前來營救同伴乙○○無訛。是被告甲○○及乙○○辯稱：被告甲○○係持一把鐵片進入慶興殿，該
    鐵片係甲○○撿拾用來趕狗的云云，要無可採。又共犯甲○○經隔離訊問，雖於
    原審證稱：被告乙○○進入慶興殿前，只叫我停一下，沒有跟我講要做什麼。我
    是從機車後照鏡中，看到有三個人拿著棍子跑進去，又聽到有人喊我名字叫救命
    ，才拿鐵片進去云云。惟查，證人曾景亮原本就在慶興殿內整理資料，證人陳秀
    禎及曾林慎二人則是聽見曾景亮喊叫後，方空手由殿外跑進殿內等情，業據證人
    曾景亮、陳秀禎及曾林慎於原審供證在卷。被告甲○○供稱其進入慶興殿，是因
    為看見「有三個人拿著棍子」跑進去云云，顯與事實不符，不足採信。再者，果
    被告乙○○未告知進入慶興殿之目的，證人甲○○又何須由機車後照鏡中，密切
    觀察慶興殿周遭之動靜？又何以見證人陳秀禎及曾林慎二名女子跑進慶興殿，竟
    立即持置於機車上的刀子隨後趕至，甚且未發一語，即揮刀砍向證人曾景亮？由
    此足證被告甲○○持刀在慶興殿外等候，係為被告乙○○行竊乙事把風，故被告
    甲○○一聽聞乙○○呼救，又見二名女子跑進殿內，當然明瞭被告乙○○行竊之
    事事跡敗露，乃為使乙○○脫免逮捕而攜帶前開刀械進入殿內，揮刀嚇阻在場者
    以營救乙○○乙節，殆可確認。此亦足以佐證，上開被告二人於偵訊中供陳被告
    乙○○進入慶興殿係為了竊取金牌之自白，確與事實相符而可採。又被告甲○○
    於警詢中供稱：其聽到乙○○喊叫聲後，就馬上拿放在機車腳踏板上的鐵片（實
    為刀械，詳如前述）衝進慶興殿（詳警(一)卷第十四頁背面）。而被告甲○○及乙○○逃離慶興殿，騎上機車逃逸時，被告甲○○則將所持刀子放在機車腳踏板上
    紙箱裡等情，亦據目擊證人曾景亮於原審結證在卷（詳原審卷第一九五頁），足
    見被告甲○○於行竊之初，即攜帶前開刀械並始終置於機車腳踏墊上。又該刀械
    僅刀刃部分，長度就有一尺以上等情，業據證人陳秀禎於原審證述無訛（詳原審
    卷第一八三頁）。易言之，如包括刀柄之長度，該刀械全部應約近二尺左右。是
    被告甲○○將前開刀械置於機車腳踏墊上，即甚為醒目，被告乙○○對於渠二人
    騎車前往慶興殿竊盜時，該機車腳踏墊上置有前開刀械乙事，當然有所認識，要
    無可疑。綜上所述，被告甲○○及乙○○竊得作案用之機車後，即將刀械置於竊
    得之機車腳踏墊上，一同前往慶興殿，由被告乙○○入內竊取金牌，被告甲○○
    攜同刀械，留在機車上在外把風。是被告二人共同攜帶刀械竊盜乙事，殆可認定
    。至於被告乙○○辯稱其為看清楚神明身上的金牌，才站在神桌旁的椅子上，因
    為站不穩才踩在神桌上云云，惟查，觀諸慶興殿內現場照片，神桌附近並無擺設
    椅子（詳七四九六號偵卷第三六頁），被告乙○○前揭所辯，已然無據。況據目
    擊證人曾景亮所述，被告乙○○進入慶興殿後，未曾在神桌附近張望勘察，即逕
    自走向神桌，且手腳併用爬上神桌等情，亦足證明，被告乙○○進入慶興殿時，
    已鎖定神明身上之金牌做為竊盜目標。是被告乙○○前開所辯，顯係飾卸之詞，
    無足憑採。又被告甲○○雖辯稱：乙○○進入慶興殿時，沒有跟我講要做什麼云
    云，然查，被告甲○○於警詢時先供稱：乙○○告訴我要去慶興殿拜拜等語（詳
    警(一)卷第十四頁背面），然於原審審理中又供陳：乙○○是要進去找人等語，嗣
    又改稱：乙○○什麼都沒有說等語（詳原審卷第二一二、二五四頁），其前後供
    述顯不一致，已難採信，因之，被告甲○○空言辯稱不知乙○○進入慶興殿之目
    的，自無可採。益徵被告二人就攜帶刀械去慶興殿竊盜乙事，均有犯意聯絡。
    末查，被告乙○○竊取神明金牌之舉動遭證人曾景亮發覺後，被告乙○○轉身跳
    下供桌要逃跑，然經證人曾景亮持鋁棒擊中被告乙○○左手，被告乙○○倒在地
    上，並經趕來之證人陳秀禎自後以雙手抱住不放。乙○○見無法逃脫，遂大聲喊
    叫「甲○○，趕快進來救我」，被告甲○○聞訊後，即持刀械進入慶興殿，不發
    一語，即揮刀砍向證人曾景亮。證人曾景亮則以鋁棒加以架開，被告甲○○接著
    喝令放開被告乙○○，證人陳秀禎乃鬆開雙手，被告二人即雙雙逃逸等情，業據
    證人曾景亮、陳秀禎、曾景亮配偶曾林慎於原審證述歷歷（詳原審卷第一八三、
    一八六、一九二、一九三、一九五、一九九、二四六頁），是則被告甲○○為使
    共犯乙○○脫逃，而當場對證人曾景亮施強暴乙事，殆屬無疑。再由被告乙○○
    向攜械在外把風之甲○○呼喊「趕快進來救我」觀之，被告乙○○明知其失風被
    補，又遭數人拑制，僅能冀求被告甲○○前來營救。衡情，被告乙○○既係行竊
    失風被補，除被告甲○○攜械前來，並以施強暴脅迫之方式營救之外，被告乙○○斷無順利脫逃之理。準此，被告乙○○向甲○○呼救之意，無非寄望甲○○無
    論使用何種手段，務必將其救出，由此足認，被告乙○○對於被告甲○○就脫免
    逮捕而當場施強暴乙事，亦有犯意聯絡，灼然至明。至於共犯乙○○經隔離訊問
    後，於原審證稱：甲○○當時攜帶鐵片進來，甲○○有拿鐵片跟曾景亮對敲一下
    ，後來曾景亮說好，就把我放開了云云。惟查，被告甲○○攜帶刀械進入慶興殿
    ，又揮刀砍向證人曾景亮，因而在曾景亮所持鋁棒上，留有由上向下呈四十五度
    斜角的砍痕，已如前述。倘非被告甲○○曾攜刀當場施強暴，證人曾景亮等三人
    實無縱放被告乙○○之可能。故證人乙○○前開所述，顯係避重就輕之詞，要無
    可採。綜上所述，被告甲○○及乙○○共同攜帶刀械，欲竊取慶興殿神明身上所
    載之金牌，惟未竊得任何財物即遭發現（此據證人曾林慎證稱沒有財物失竊等語
    可參）。然因被告乙○○遭制伏，為使被告乙○○脫免逮捕，被告二人遂基於當
    場施強暴之犯意聯絡，由被告甲○○持刀揮砍而施強暴。是被告二人所犯加重準
    強盜未遂罪之事證明確。
  (5)事實欄一、(五)所示部分，業據被告甲○○、乙○○於警詢、原審偵審及本院供承
    不諱（詳警(三)第二至四頁、第九頁，七四九六號偵卷第一００至一０三頁、原審
    卷第七十三、一七九頁、本院九十三年三月三十日審判筆錄），並據「第一車行
    」負責人丁○○於警偵訊時證述綦詳（詳警(三)第十八頁、七四九六號偵卷第一０
    二頁正面、第一０三頁正面），復有現場照片及現場圖在卷可參（詳警(三)第二十
    七頁、第二十九頁）。足認被告二人此部分自白與事實相符，亦足採信。
二、被告己○○部分：
    上訴人即被告己○○固供承曾將壬○○○很有錢的事告訴被告甲○○及乙○○，
    亦供承其於九十二年五月上旬，帶被告甲○○及乙○○前往壬○○○服飾店及住
    處，惟矢口否認有何幫助被告甲○○及乙○○強盜之犯行，並辯稱：我只是在閒
    聊時告知壬○○○的家裡很有錢，曾被搶一百多萬元，後來在騎車閒逛時，經被
    告甲○○要求而帶其至壬○○○服飾店及住處，然並不知道被告乙○○及甲○○
    會去強盜壬○○○，我沒有幫助甲○○及乙○○強盜之意思。我只是問他們是不
    是他們做的案，以查證是不是因為我告訴他們後，他們去搶的，但我沒有跟他們
    說要分錢云云。經查：
  (1)被告己○○及辯護人就證人甲○○及乙○○警詢所述，雖均否認有證據能力，然
    參諸證人甲○○及乙○○除就「楊銅廢鐵場」強盜案，及壬○○○在文賢路與其
    住宅強盜案件，係事先鎖定目標外，其餘作案目標，均是伺機下手做案。可知證
    人甲○○及乙○○必定對「楊銅廢鐵場」及壬○○○對有相當瞭解，才會選為作
    案目標。惟證人甲○○及乙○○又與壬○○○素不相識，亦無任何淵源，員警乃
    就此追查證人甲○○及乙○○選定壬○○○當作案目標的原因，因而尋線追查證
    人甲○○及乙○○所供綽號「黑豬」之人，更因而查出綽號「黑豬」者即係被告
    己○○。由被告己○○遭查獲之發展過程，並無人為斧鑿痕跡，且證人甲○○及
    乙○○供述之始，均僅知該人綽號為「黑豬」，並無攀誣構諂等情形觀之，應認
    證人甲○○及乙○○二人於警詢中所述，有較可信之情狀。又證人甲○○及乙○○於原審隔離訊問時，雖一概否認渠等曾於警詢中供述：「被告己○○告知渠等
    可針對壬○○○強盜，且被告己○○更打電話相約，帶同渠等去壬○○○服飾店
    及住宅觀察地形，己○○要求如強盜得手，要分給伊若干好處」等語。證人甲○○並辯稱：當時有服用毒品，精神狀況不好，所以審判中所述才與警詢所述不符
    云云。惟查，被告甲○○於九十二年七月三日羈押，距同年月十五日接受警方詢
    問時（詳九三七他卷第十三、十四頁），已相隔十二日之久，其體內毒品早已代
    謝完畢，被告甲○○猶以服用毒品精神不佳為由，作為其審判中與警詢所述不符
    之辯解，即屬無據。況被告甲○○及乙○○於九十二年八月七日偵訊時所述，亦
    與渠等於警詢之前開供述相符（詳七四九六號偵卷第一０三、一０四頁），益證
    被告甲○○及乙○○於原審翻異前詞，用意顯在迴護被告己○○，足認證人甲○○及乙○○於警詢之陳述，具有較可信之特別情狀，且為證明被告己○○是否有
    幫助渠等強盜之事實所必要者，依刑事訴訟法第一百五十九條之二規定，本院認
    證人甲○○及乙○○於警詢之陳述，仍得作為證據，合先敘明。
  (2)證人乙○○於警偵訊中證稱：我在診所戒毒時認識綽號「黑豬」之己○○，出院
    後，己○○打電話找我，告訴我壬○○○很有錢，可以針對壬○○○強盜財物，
    還帶我們去壬○○○經營之服飾店及住家觀察地形，己○○當時有要求我和甲○○，如果我們下手強盜後，所得贓款多少要分給他一點，而我和甲○○也口頭答
    應他的要求，作為酬謝金等語（詳警(一)卷第十一頁，九三七號他卷第十一頁背面
    ，七四九六號偵卷第十八、一０四頁），核與證人甲○○於警偵訊中證述：我雖
    未和己○○約定如何分配贓款，但我和乙○○有向己○○表示，如果有強盜所得
    ，多少會分他一點，作為酬謝金，所以己○○才告訴我們壬○○○的出入場所，
    並帶我們到壬○○○住處及服飾店觀察地形等語（詳九三七號他卷第十三頁背面
    ，七四九六號偵卷一０三頁），互核相符，應足採信。再觀諸壬○○○之住宅，
    係一整排相連之透天厝，每戶透天厝均有相連之共同壁，且每戶外觀幾無差異，
    倘非特別指明壬○○○之住宅，即無從自一整排相連之透天厝中，分辨壬○○○
    究竟住在何棟透天厝，此有壬○○○住宅外觀照片可參（詳七四九六號偵卷第三
    三頁）。而被告己○○除帶同甲○○及乙○○前往壬○○○住處，指明壬○○○
    居住之透天厝外，另又帶渠二人前往壬○○○經營之服飾店地點觀察，被告己○○此舉，顯係特意提供壬○○○經常出入之場所，以便利甲○○及乙○○擇一作
    案，昭然至明。再參諸被告己○○知悉壬○○○遭強盜後，不但親自前去找證人
    甲○○詢問是否是渠等所為，經證人甲○○否認後，又再致電詢問確認等情，業
    據被告己○○及證人甲○○於原審供承在卷。是則，被告己○○顯係認為有利可
    圖，乃主動告知壬○○○從事真刷卡假消費之借款行業，財力豐厚，可做為強盜
    之目標，又要求倘若乙○○及甲○○強盜得手，要分給其若干好處，其有幫助強
    盜之故意無訛。而被告己○○如此慎重其事一再確認，無非想藉由其先前提供壬○○○資訊之幫助，而由強盜所得中分得若干酬謝金，其應無自己犯強盜罪之意
    思，推由甲○○及乙○○下手之行為，此外，無證據足證被告己○○事前有與甲○○及乙○○同謀如何下手強盜犯行。因之，被告己○○為圖分得若干贓款，而
    提供壬○○○相關資訊，以便利甲○○及乙○○遂行強盜犯行，確係出於幫助強
    盜之故意，而非有共同強盜之故意，殆無疑義。至於被告己○○雖辯稱係閒聊時
    隨口提到壬○○○很有錢，且是騎車閒逛時，順便帶甲○○及乙○○去壬○○○
    服飾店及住宅云云。然查，被告己○○主動打電話約甲○○及乙○○會面，並特
    地帶甲○○及乙○○二人前去壬○○○服飾店及住宅，甚且要求甲○○及乙○○
    如強盜得手，應分給若干酬謝金等情，業據證人甲○○及乙○○於警詢中供證在
    卷（詳九三七號他卷十一至十四頁）。是被告己○○前揭所辯，顯係卸責之詞，
    無足憑採。而證人甲○○及乙○○於本院中翻異前詞，亦係迴護被告己○○所為
    之附合言詞，亦無可採。
  (3)按幫助他人犯罪者，為從犯，刑法第三十條第一項前段定有明文。此所謂幫助他
    人犯罪，係指就他人之犯罪加以助力，使其易於實施之積極的或消極的行為而言
    。從犯對正犯行為所認識之內容，與正犯所發生之事實如不一致時，僅就從犯所
    認識之範圍，負其責任（最高法院八十八年度台上字第二四八五號判決參照）。
    查被告己○○雖有幫助強盜之犯意及行為，惟其僅將壬○○○可作為強盜目的之
    事，告知甲○○及乙○○二人，亦僅帶同甲○○及乙○○二人前往壬○○○住處
    及服飾店觀察地形。易言之，被告己○○所能認識之幫助範圍，應僅及於證人甲○○及乙○○二人親自實施強盜犯行而已。至於證人甲○○及乙○○於實施強盜
    犯行時，倘有其他超出被告己○○認識範圍外之強盜行為，被告己○○就超出其
    認識範圍外之部分，自無庸負幫助之責。準此，就事實欄一、(二)所載，證人甲○○及乙○○強盜時，持玩具手槍之兇器作為強盜工具；就事實欄一、(二)所載
    ，證人甲○○及乙○○強盜時，另與綽號「燒豬」之楊喬智結夥三人，攜帶西瓜
    刀及玩具手槍之兇器，於夜間侵入住宅強盜等加重條件，應均超出被告己○○所
    認識之幫助內容，且亦無其他積極證據可證明其就前開加重條件有所認識。揆諸
    前揭判決意旨，自僅得在被告己○○認識之幫助範圍內，即幫助甲○○及乙○○
    二人普通強盜之範圍內，負其責任，附此敘明。
三、按刀械之刀鋒銳利，而玩具手槍及扳手均質地堅硬，客觀上均足對人之生命、身
    體法益造成危害，皆屬兇器。核被告甲○○及乙○○所為，均係犯刑法第三百二
    十條第一項普通竊盜罪、同法第三百二十一條第一項第三款加重竊盜罪、同法第
    三百二十九條、第三百三十條第一項、第二項之加重準強盜未遂罪、同法第三百
    三十條第一項之加重強盜罪。另核被告己○○所為，係犯刑法第三百二十八條第
    一項之幫助普通強盜罪。公訴意旨認被告己○○係犯刑法第三百三十條第一項之
    幫助加重強盜罪，容有誤會，起訴法條應予變更。至於公訴意旨雖認被告乙○○
    及甲○○二人多次竊取機車後，以之為交通工具，連續強盜他人財物，顯以強盜
    為常業，應論以刑法第三百三十一條之常業強盜罪嫌等語。惟查：按刑法上所謂
    常業犯，指反覆以同種類行為為目的之社會活動之職業性犯罪而言，不以犯案之
    次數為標準，苟非以同種犯罪行為為謀生之職業，縱有多次犯行，仍難以常業論
    擬（最高法院八十五年台上字第五一０號判例、三十年上字第三二八號判例意旨
    參照）。查被告二人於事實欄一、(一)至(三)所載之四次強盜犯行，時間均集中在九
    十二年四、五月間，渠等多次竊取機車作為強盜犯案之交通工具，目的係為避免
    遭人尋線查獲，而被告二人強盜之動機，則係因缺錢花用，故渠等連續四次強盜
    犯行，是否係出於以強盜犯罪維生之意，尚非無疑。況證人林英誠即被告乙○○
    之友人於原審亦證述：我與乙○○認識二十多年，乙○○在夏林路自助餐店工作
    約四、五年，亦有在幫人修理電腦，我常去乙○○工作的自助餐店找他等語（詳
    原審卷第二五七、二五八頁），足見被告乙○○亦有從事正當工作謀生。是被告
    甲○○及乙○○二人犯下四起強盜案件，應係財務吃緊所致，並非以強盜謀生之
    職業性犯罪。公訴人認被告二人係犯刑法三百三十一條常業強盜罪嫌，容有未洽
    ，惟其起訴之基本事實同一，本院自應變更起訴法條。又公訴意旨認被告甲○○
    及乙○○就事實欄一、(四)部分，係犯刑法第三百二十九條準強盜罪嫌。惟查：按
    刑法準強盜罪，係以竊盜或搶奪為前提，在脫免逮捕之情形，其竊盜或搶奪既遂
    者，即以強盜既遂論，如竊盜或搶奪為未遂，即以強盜未遂論；又攜帶兇器犯竊
    盜罪，而因脫免逮捕，當場施以強暴脅迫者，係屬刑法第三百二十九條之準強盜
    ，已具有同法第三百二十一條第一項第三款之情形，自有同法第三百三十條之適
    用（最高法院六十八年台上字第二七七二號判例、四十八年台上字第一六六號判
    例參照）。查被告甲○○及乙○○共同攜帶刀刃微彎之刀械一把，前往慶興殿竊
    盜，惟尚未竊得財物即遭人發覺，被告二人為脫免逮捕，由被告甲○○當場持前
    開刀械施強暴。揆諸前揭判例意旨，渠等所為，應係犯刑法第三百二十九條、第
    三百三十條第一項、第二項之加重準強盜未遂罪。公訴人認被告二人係犯刑法第
    三百二十九條之準強盜既遂罪，容有誤會，起訴法條應予變更。又公訴意旨認被
    告甲○○及乙○○於事實欄一、(二)所載，強盜壬○○○住宅案件中，渠等與綽
    號「燒豬」之楊喬智共同捆綁癸○○後，未取得財物，應為未遂犯等語。然被告
    甲○○、乙○○及綽號「燒豬」之楊喬智雖分別對不同被害人實施強取財物之行
    為，惟渠等自始僅有一個強盜行為，僅係因該強盜行為同時侵害不同之被害人，
    致同時侵害數法益而已。故被告等人以一個強盜行為，而強取附表所示之物，自
    屬既遂，併附敘明。被告甲○○及乙○○就事實欄一、(一)竊取翁富香所有之ＵＯ
    Ｃ—一八一號機車，事實欄一(二)竊取不詳車號之機車，事實欄一、(二)竊取子
    ○○所有之ＶＲＹ—九八○號機車，事實欄一(三)竊取不詳車號之機車，事實欄一
    、(四)竊取庚○○使用之ＸＩＦ─一三六號機車，事實欄一、(五)持扳手竊取「第一
    車行」之金牌；暨事實欄一(一)至(三)強盜犯行，與事實欄一、(四)共同攜械竊取慶興
殿金牌而當場施強暴之準強盜犯行，均有犯意聯絡及行為分擔，應依刑法第二十
    八條規定，均論以共同正犯（事實欄一、(二)部分，被告二人與綽號「燒豬」之
    楊喬智亦有犯意聯絡及行為分擔，亦為共同正犯）。公訴人雖認事實欄一、(二)
    竊取ＶＲＹ—九八○號機車，係被告甲○○單獨所為，然查，參酌被告甲○○及
    乙○○於原審均供稱：每次犯案都會竊取機車，是怕騎自己的機車會被查獲等語
    （詳原審卷第二一二、二二０頁），足認被告二人於犯案前，均會共商竊取機車
    作為犯案之交通工具。是以，事實欄一、(二)竊取機車部分，雖由被告甲○○下
    手竊取，然竊取機車既係被告乙○○犯罪計劃之一部，應認被告二人就竊取事實
    欄一、(二)之機車，與被告甲○○亦有犯意聯絡及行為分擔，且此部分與被告乙○○其餘竊盜犯行部分，有連續犯裁判上一罪關係，本院自得併予審酌。又按牽
    連犯與連續犯競合時，應於兼論兩者以符法律規定之前提下，原則上採先牽連後
    連續之方法處斷，例外於採先牽連後連續之方法處斷時，如較諸採先連續後牽連
    之方法處斷為不利被告者，始改採先連續後牽連之方法處斷。本院酌以本案採先
    連續後牽連之方法處斷，較有利於被告。查被告甲○○及乙○○前後多次普通竊
    盜及一次加重竊盜之犯行、另四次加重強盜犯行，各係反覆實施，時間緊接，分
    別觸犯基本構成要件相同罪名，顯係各基於概括犯意為之，均為連續犯，應依刑
    法第五十六條規定，各論以連續加重竊盜罪及連續加重強盜罪，並皆加重其刑。
    又被告二人於事實欄一(二)、(三)竊取不詳車號之機車各一部之犯行，業據被告二
    人於警詢中自白在卷（詳警(一)卷第十、十七頁，警(三)卷第四、七頁），參酌被告
    二人其他案件之犯案模式，應認被告自白與事實相符，足以採信，此等部分之犯
    行，雖未據起訴，惟與檢察官起訴部分，具有連續犯裁判上一罪關係，為起訴效
    力所及，本院自得併予審理，附此敘明。又被告甲○○及乙○○所犯連續加重竊
    盜罪及連續加重強盜罪，有方法結果之牽連關係，應依刑法第五十五條規定，從
    一重之連續加重強盜罪論處。又被告甲○○、乙○○及綽號「燒豬」之楊喬智，
    以一加重強盜行為，同時侵害不同被害人之數法益，為想像競合犯。再者，被告
    甲○○及乙○○共同攜帶刀刃微彎之刀械竊盜，並由被告乙○○著手實施竊盜行
    為，惟未竊得任何財物即遭人發覺，被告二人為脫免逮捕，由被告甲○○當場持
    前開刀械施強暴，係屬未遂犯，應依刑法第二十六條前段規定，均減輕其刑。又
    按擬制罪之加重準強盜未遂罪與真正罪之加重強盜罪，不得成立連續犯（參見最
    高法院六十七年度第六、七次刑事庭庭推總會決議）。從而，被告甲○○及乙○○所犯連續加重強盜罪，與加重準強盜未遂罪間，犯意各別，罪名有異，行為互
    殊，應予分論併罰。又被告己○○基於幫助強盜之犯意，對甲○○及乙○○提供
    遂行強盜犯行之幫助行為，係屬幫助犯，爰依刑法第三十條第二項規定，減輕其
    刑。又查被告甲○○前因竊盜案件，經本院以九十年度上易字第一一五六號判處
    有期徒刑七月確定，並於九十年十二月十日執行完畢，有臺灣高等法院被告全國
    前案紀錄表在卷可按。其於有期徒刑之執行完畢後，五年內再犯本件有期徒刑以
    上之罪，為累犯，應依刑法第四十七條規定，加重其刑，併就被告甲○○所犯連
    續加重強盜罪部分，依刑法第七十條規定，遞加重其刑。另就被告甲○○所犯加
    重準強盜未遂罪部分，依刑法第七十一條第一項規定，先加後減之。
四、原審認被告乙○○、甲○○、己○○等三人之罪證明確，因予適用刑法第二十八
    條、第五十六條、第三百二十一條第三款、第三百二十九條、第三百三十條第一
    項、第二項、第五十五條、第四十七條、第二十六條前段、第三十條第二項、第
    五十一條第五款、第三十八條第一項第二款等規定，並審酌被告乙○○及甲○○
    二人年輕力壯，不思以正途賺取錢財，竟僅因財務吃緊，即貪圖不法利益，先竊
    取機車作為犯案交通工具，再分持刀械及以玩具手槍充當真槍伺機強盜，甚至食
    髓知味，於強盜壬○○○後，又於夜間侵入壬○○○住宅強盜，且於強盜行為中
    ，竟故意傷害被害人寅○○，渠等犯罪所用之方法、手段惡劣，對被害人之身心
    均造成嚴重傷害，對於社會治安及個人人身安全，亦產生相當大之危害；被告己○○為貪圖不法利益，竟主動向被告甲○○及乙○○告知壬○○○可作為強盜對
    象，又帶同甲○○及乙○○前去壬○○○住處及服飾店勘察地形，便利渠等遂行
    強盜犯行，手段惡劣，且因此造成被害人身心受害，及其犯後否認犯行等一切情
    狀，分別量處被告甲○○、乙○○所犯加重強盜部分有期徒刑十一年、十年九月
    ，加重準強盜未遂部分有期徒刑四年、三年九月；併分別定其應執行刑為有期徒
    刑十四年六月、十四年。另量處被告己○○有期徒刑二年八月。至於公訴人求處
    被告甲○○有期徒刑十六年之部分，本院認被告甲○○除就事實欄一、(四)之部分
    外，其餘部分均大致坦承犯行，認以量處前開刑度即為適當，併附敘明。又扣案
    之斷裂刀柄一個，為被告乙○○所有，用以供被告甲○○及乙○○強盜丑○○財
    物之工具，業據被告乙○○供述在卷，爰依刑法第三十八條第一項第二款宣告沒
    收之。被告乙○○及甲○○其餘用以強盜之玩具手槍、刀械及白色塑膠束套，及
    事實欄六竊盜所用之扳手，均未扣案且無法特定，為免將來執行困難，爰不另為
    沒收之諭知。扣案之白色塑膠束套，係員警依被告二人供述所購之類似物品，並
    非當時供事實欄三所載強盜犯行所用之物。而扣案之安全帽及手機各一只，亦非
    直接供事實欄五所載準強盜犯行所用之物，自無庸為沒收之諭知。被告三人上訴
    或認原判決量刑過重或否認犯罪而指摘原判決有不當之處，均為無理由，應予駁
    回。
據上論斷，應依刑事訴訟法第三百六十八條，判決如主文。
本案經檢察官廖椿堅到庭執行職務。
中    華    民    國      九十三      年      四      月      十三      日
                                  臺灣高等法院臺南分院刑事第四庭
                                      審判長法官  鄭    文    肅
                                            法官  高    明    發
                                            法官  王    浦    傑
右正本證明與原本無異。
如不服本判決，應於判決送達後十日內向本院提出上訴狀，其未敘述理由者並應於提
出上訴狀後十日內向本院補提理由書（應附繕本)。
                                      法院書記官  蔡    振    豐
中    華    民    國      九十三      年      四      月      十四      日
附錄本案論罪科刑法條全文：
刑法第三百二十條第一項：
意圖為自己或第三人不法之所有，而竊取他人之動產者，為竊盜罪，處五年以下有期
徒刑、拘役或五百元以下罰金。
刑法第三百二十一條第一項第三款：
犯竊盜罪而有左列情形之一者，處六月以上、五年以下有期徒刑：
三  攜帶兇器而犯之者。
刑法第三百二十九條：
竊盜或搶奪，因防護贓物、脫免逮捕或湮滅罪證，而當場施以強暴脅迫者，以強盜論
。
刑法第三百三十條第一項、第二項：
犯強盜罪而有第三百二十一條第一項各款情形之一者，處七年以上有期徒刑。
前項之未遂犯，罰之。
附表：
┌──┬────┬───────────────────────────┐
│編號│被害人  │              遭強盜之財物                            │
├──┼────┼───────────────────────────┤
│一  │壬○○○│手錶二只、鑽戒及玉環各一只、手機一支。                │
├──┼────┼───────────────────────────┤
│二  │黃鎮慶  │現金一千四百元、黃金項鍊一條、黃金戒指一只、手機一支。│
├──┼────┼───────────────────────────┤
│三  │辛○○  │現金三百元、鑽石項鍊及黃金項鍊各一條、戒指及手機各一只│
├──┼────┼───────────────────────────┤
│四  │丙○○  │手機一支。                                            │
└──┴────┴───────────────────────────┘
